【裁判字號】    97,易,468
【裁判日期】    970522
【裁判案由】    詐欺
【裁判全文】
臺灣士林地方法院刑事判決               97年度易字第468號
公  訴  人  臺灣士林地方法院檢察署檢察官
被      告  乙○○
上列被告因詐欺案件，經檢察官提起公訴（97年度偵緝字第171
號），而被告於準備程序中就被訴事實為有罪之陳述，經合議庭
裁定由受命法官獨任進行簡式審判程序，並判決如下：
    主  文
乙○○犯幫助詐欺取財罪，累犯，處有期徒刑貳月，如易科罰金
，以新臺幣壹仟元折算壹日，減為有期徒刑壹月，如易科罰金，
以新臺幣壹仟元折算壹日。
    事實及理由
壹、程序及證據能力部分：本件經裁定進行簡式審判程序，依刑
    事訴訟法第273 條之2 規定，證據調查不受同法第159 條第
    1 項、第161 條之2 、第161 條之3 、第163 條之1 及第16
    4 條至第170 條規定之限制，合先敘明。
壹、實體認定部分：
一、犯罪事實：乙○○（原名陳瑞鍠）曾因詐欺案件，經臺灣板
    橋地方法院以93年度簡字第2231號判決，處有期徒刑5 月確
    定，於民國94年2 月23日易科罰金執行完畢。詎不知悔改，
    其雖知金融機構帳戶係個人理財之重要工具，關係個人財產
    、信用之表徵，並預知如交予他人使用，有被供作財產犯罪
    用途之可能，竟仍基於幫助詐欺取財之不確定故意，於96年
    1 月18日，前往中華商業銀行臺北分行（以下稱中華商銀）
    就其原先申辦之帳號第00000000000000號帳戶辦理更換戶名
    手續，嗣取得存摺、金融卡後隨即在不詳地點，將存摺、金
    融卡（含密碼）等資料交予不詳之詐騙集團使用，以此方式
    幫助該詐騙集團向他人詐取財物。該詐騙集團成員取得上開
    帳戶後，即意圖為自己不法所有，於96年1 月間起，在雅虎
    奇摩拍賣網站上，佯登販賣GUCCI 全新真品圓扣長夾之訊息
    ，供不特定人下標購買，適甲○○在臺北市大同區○○○路
    214 號4 樓住處上網瀏覽看見，陷於錯誤下標購買，該詐騙
    集團成員即以電話通知甲○○得標，甲○○不疑有他，依指
    示於96年1 月30日16時11分許（起訴書誤載為17時24分，應
    予更正），以自動櫃員機轉帳新臺幣（以下同）29,977元至
    乙○○中華商銀帳戶，隨即遭提領，嗣因甲○○未收到訂購
    之商品始察覺受騙。案經甲○○訴由臺北市政府警察局大同
    分局報告臺灣士林地方法院檢察署檢察官偵查起訴。
二、上揭犯罪事實，業據被告乙○○於本院訊問時坦承不諱，並
    經證人即告訴人甲○○於警詢時證述明確，並有中華商業銀
    行台北分行96年2 月16日（96）中銀北字第96058 號函所附
    客戶資料系統查詢資料、客戶歷史檔交易明細查詢資料、更
    換戶名申請書、印鑑卡及台新銀行自動櫃員機交易明細表、
    奇摩網站拍賣網頁列印資料等在卷可資佐證，被告自白核與
    事實相符，本件事證明確，被告犯行，堪予認定，應依法論
    科。
三、核被告所為，係犯刑法第30條第1 項前段、第339 條第1 項
    之幫助詐欺取財罪。按幫助犯係從屬於正犯而成立，刑法上
    既無「共同幫助」之情，當亦無「幫助共同」之可言。是本
    件被告幫助詐欺犯罪，從屬之正犯雖具集團性，被告乃亦無
    論以「幫助共同」之餘地。而被告係對正犯資以助力而未參
    與犯罪行為之實施，為幫助犯，應依刑法第30條第2 項減輕
    其刑。又被告有如犯罪事實項下所示之前科紀錄，此有臺灣
    高等法院被告前案紀錄表附卷可稽，其於徒刑執行完畢後5
    年內，故意再犯本案有期徒刑以上之罪，為累犯，應依刑法
    第47條第1 項規定加重其刑，並先加後減之。爰審酌被告提
    供帳戶予他人使用，所為影響社會正常交易安全，增加被害
    人尋求救濟之困難，並使犯罪之追查趨於複雜，助長詐欺犯
    罪氣焰，暨其犯罪之動機、目的、手段、生活狀況、智識程
    度及於犯後坦承犯行，承諾以29,977元賠償告訴人甲○○，
    因經濟因素，僅先行賠償被害人25,000元等一切情狀，量處
    如主文所示之刑。再被告犯罪時間在96年4 月24日以前，所
    犯雖屬中華民國九十六年罪犯減刑條例第3 條第1 項第15款
    所列之詐欺罪，惟所宣告之刑未逾有期徒刑1 年6 月；另其
    於偵查中雖經通緝到案，然發布通緝之日97年1 月25日於中
    華民國九十六年罪犯減刑條例施行之後，並無該條例第3 條
    、第5 條不得減刑規定之適用，本院自應依同條例第2 條第
    1 項第3 款，減其宣告刑二分之一，並就減刑前後之宣告刑
    ，均諭知易科罰金折算之標準。
四、據上論斷，依刑事訴訟法第273 條之1 第1 項、第310 條之
    2 、第454 條、第299 條第1 項前段，刑法第30條第1 項前
    段、第2 項、第339 條第1 項、第47條第1 項、第41條第1
    項前段，刑法施行法第1 條之1 第1 項、第2 項前段，中華
    民國九十六年罪犯減刑條例第2 條第1 項第3 款、第7 條，
    判決如主文。
五、如不服本判決，應於收受送達後10日內向本院提出上訴書狀
    ，其未敘述具體之上訴理由者並得於提起上訴後20日內向本
    院補提理由書（均須按他造當事人之人數附繕本）。
本案經檢察官洪三到庭執行職務。
中    華    民    國    97    年    5     月    22    日
                  刑事第七庭法  官  周群翔
以上正本證明與原本無異。
                            書記官  劉育君
中    華    民    國    97    年    5     月    22    日
附錄本案論罪科刑法條全文：
中華民國刑法第339條
意圖為自己或第三人不法之所有，以詐術使人將本人或第三人之
物交付者，處5 年以下有期徒刑、拘役或科或併科1 千元以下罰
金。
以前項方法得財產上不法之利益或使第三人得之者，亦同。
前二項之未遂犯罰之。


司法院資訊處製作；財團法人民間司法改革基金會備份。
